臺灣臺北地方法院民事裁定
110年度法字第250號
聲  請  人  森本哲司即財團法人天理教台北市心勇教會之董事
            長        

上列聲請人聲請變更財團法人天理教台北市心勇教會捐助暨組織
章程，本院裁定如下：
    主  文
財團法人天理教台北市心勇教會捐助章程第二條、第五條及第十
條准予變更如附件章程修正條文對照表「修正後條文」欄位所示
之內容。
其餘聲請駁回。
聲請程序費用新臺幣壹仟元由聲請人負擔。
    理  由
一、按財團之組織及其管理方法，由捐助人以捐助章程或遺囑定
    之。捐助章程或遺囑所定之組織不完全，或重要之管理方法
    不具備者，法院得因主管機關、檢察官或利害關係人之聲請
    ，為必要之處分；為維持財團之目的或保存其財產，法院得
    因捐助人、董事、主管機關、檢察官或利害關係人之聲請，
    變更其組織，民法第62條、第63條分別定有明文。次按，民
    法第62條所謂財團之組織不完全，例如財團內部之董事會或
    監察人之組織不完全者是；所謂重要之管理方法，例如董監
    事之任免方式、董事會執行事務之決議方法及財團財產之管
    理方法等是。再財團法人經設立登記後，如其捐助章程所定
    之組織不完全或重要之管理方法不具備，或為維持財團之目
    的或保存其財產，而必須變更章程者，應聲請法院為必要之
    處分，或變更其組織，不得自行變更，如不屬於上述事項之
    章程變更，則衹需取得目的事業主管機關之許可，即可聲請
    該管法院辦理變更登記（司法院《79》秘台廳(一)第01199號
    函釋及最高法院85年度台抗字第320號號裁定意旨參照）。
    是依上開規定，聲請法院就財團之捐助章程為必要處分，或
    變更其組織者，應以財團組織不完全或重要管理方法不具備
    ，或為維持財團之目的或保存其財產為要件。至不屬於上述
    事項之章程變更，衹需取得目的事業主管機關之許可，即可
    聲請該管法院辦理變更登記，無庸向法院聲請為必要處分或
    變更其組織之裁定。
二、本件聲請意旨略以：聲請人為財團法人天理教台北市心勇教
    會之董事長，該財團法人已向本院登記處聲請登記核發法人
    登記證書在案。因該財團法人之捐助章程所定之組織不完全
    或重要之管理方法不具備而修改捐助章程，經第八屆第五次
    董事會議決議變更捐助章程計4條（詳如附件章程修正條文
    對照表），爰依民法第62條規定，聲請裁定准予變更捐助章
    程等語。
三、經查，聲請人主張之上開事實，業據提出內政部110年10月1
    9日台內民字第1100050149號函、財團法人財團法人天理教
    台北市心勇教會第八屆第五次董事會會議紀錄、修正後捐助
    暨組織章程、修正前捐助暨組織章程、章程條文修正對照表
    等為證，堪信為實。又財團法人天理教台北市心勇教會係經
    台北市政府民政局63年8月8日北市民三字第12788號函許可
    設立，並於63年8月22日向本院登記處完成法人設立登記，
    復於109年2月3日向本院辦理變更登記（109證他字第158號
    ，登記簿第31冊、第15頁第600號），有法人登記證書在卷
    可稽，而聲請人為該財團法人之董事長，其聲請變更財團法
    人天理教台北市心勇教會捐助暨組織章程如附件章程修正條
    文對照表之「修正後條文」欄所示，其中第二條、第五條及
    第十條部分，分別係就該財團法人之設立宗旨、董事長及董
    事資格、選任方法、基金會財產之歸屬、處分決議方式及限
    制等組織或重要管理方法所為修正，與財團法人之立法精神
    無違，亦未牴觸民法、財團法人法之規定，是其聲請變更此
    部分捐助章程條文，尚無不合，應予准許。至於第一條基金
    會名稱之文字修訂，非屬法人組織不完全或重要管理方法不
    具備之情形，依上開說明，此部分之變更僅需取得目的事業
    主管機關之許可，即可聲請該管法院辦理變更登記，無庸另
    向本院聲請裁定准許，故聲請人此部分之聲請，於法不合，
    應予駁回。
四、依非訟事件法第21條第1項前段、第24條第1項，裁定如主文
    。　　
中　　華　　民　　國　　110 　年　　11　　月　　16　　日
                  民事第六庭    法　官　林春鈴

以上正本係照原本作成
如對本裁定抗告，須於裁定送達後10日內向本院提出抗告狀，並
繳納抗告費新臺幣1,000元
中　　華　　民　　國　　110 　年　　11　　月　　16　　日
                       　　 　　書記官　鍾尚勲